臺灣板橋地方法院交通事件裁定　　　　96年度交聲字第1184號
原處分機關　交通部公路總局新竹區監理所桃園監理站
異　議　人　甲○○
即受處分人
上列受處分人因違反道路交通管理處罰條例案件，對於交通部公
路總局新竹區監理所桃園監理站96年4 月14日桃監裁罰字第裁52
-AR0000000號裁決處分（原舉發案號：臺北市政府警察局北市警
交大字第AR0000000 號），聲明異議，本院裁定如下：
    主  文
原處分撤銷。
    理  由
一、本件異議意旨略以：異議人即受處分人甲○○收訖本件裁決
    書之前未曾收到原舉發通知單及照片之公文郵件，伊既無法
    獲知被舉發違反道路交通管理處罰條例案件，又如何能依循
    原舉發通知單應到案日期辦理，卻必須支付超額罰鍰，爰依
    法聲明異議等語。
二、按汽車駕駛人，爭道行駛有下列情形之一者，處新臺幣六百
    元以上一千八百元以下罰鍰：十三、機器腳踏車，不在規定
    車道行駛；汽車駕駛人有下列各款所列條款之一者，除依原
　　條款處罰鍰外，並予記點：一、有第三十三條第一項、第二
  　項、第三十八條第一項、第四十條、第四十五條、第四十七
    條第一款至第三款、第四十八條、第四十九條或第六十條第
    一項、第二項第一款、第二款情形之一者，各記違規點數一
    點；汽車駕駛人之行為有下列情形之一，當場不能或不宜攔
    截製單舉發者，得逕行舉發：七、經以科學儀器取得證據資
    料證明其行為違規。第一項逕行舉發，應記明車輛牌照號碼
    、車型等可資辨明之資料，以汽車所有人為被通知人製單舉
    發；本條例所定罰鍰之處罰，受處罰人接獲違反道路交通管
　  理事件通知單後，於十五日內得不經裁決，逕依第九十二條
  　第三項之罰鍰基準規定，向指定之處所繳納結案；不服舉發
    事實者，應於十五日內，向處罰機關陳述意見；其不依通知
    所定期限前往指定處所聽候裁決，且未依規定期限繳納罰鍰
    結案或向處罰機關陳述意見者，處罰機關得逕行裁決之，道
    路交通管理處罰條例第45條第13款、第63條第1 項第1 款、
    第7 條之2 第1 項第7 款、第4 項、第9 條第1 項分別定有
    明文。又本條例之處罰，受舉發違反道路交通管理事件之被
    通知人，認為受舉發之違規行為應歸責他人者，應於通知單
    記載之應到案日期前，檢附相關證據及足資辨識、通知應歸
    責人之證明文件，向處罰機關告知應歸責人，處罰機關應即
    另行通知應歸責人到案依法處理。逾期未依規定辦理者，仍
    依本條例各該違反條款規定處罰；違反道路交通管理事件，
　  行為人認為舉發之事實與違規情形相符者，得於接獲通知單
    後，親自或委託他人持該通知單，不經裁決向指定之處所，
    逕依裁罰基準執行並繳納罰鍰結案；行為人有本條例之情形
　  者，應填製舉發違反道路交通管理事件通知單，並於被通知
    人欄予以勾記，其通知聯依下列規定辦理：四、逕行舉發者
    ，應按已查明之資料填註車牌號碼、車輛種類、車主姓名及
    地址，並於通知單上方空白處加註逕行舉發之文字後，由舉
    發機關送達被通知人；處理違反道路交通管理事件，有關文
　  書送達之程序，依行政程序法之規定，違反道路交通管理事
    件統一裁罰基準及處理細則第36條、第48條第1 項、第11條
    第1 項第4 款、第5 條分別亦有明定。又送達，於應受送達
    人之住居所、事務所或營業所為之。於應送達處所不獲會晤
　  應受送達人時，得將文書付與有辨別事理能力之同居人、受
    僱人或應送達處所之接收郵件人員。前項規定於前項人員與
    應受送達人在該行政程序上利害關係相反者，不適用之。應
　  受送達人或其同居人、受僱人、接收郵件人員無正當理由拒
    絕收領文書時，得將文書留置於應送達處所，以為送達。送
    達，不能依前二條規定為之者，得將文書寄存送達地之地方
    自治或警察機關，並作送達通知書兩份，一份黏貼於應受送
    達人住居所、事務所、營業所或其就業處所門首，另一份交
    由鄰居轉交或置於該送達處所信箱或其他適當位置，以為送
    達。前項情形，由郵政機關為送達者，得將文書寄存於送達
    地之郵政機關。寄存機關自收受寄存文書之日起，應保存三
    個月。對於當事人之送達，有下列各款情形之一者，行政機
    關得依申請，准為公示送達︰一、應為送達之處所不明者。
    二、於有治外法權人之住居所或事務所為送達而無效者。三
    、於外國或境外為送達，不能依第八十六條之規定辦理或預
    知雖依該規定辦理而無效者。有前項所列各款之情形而無人
    為公示送達之申請者，行政機關為避免行政程序遲延，認為
    有必要時，得依職權命為公示送達。當事人變更其送達之處
    所而不向行政機關陳明，致有第一項之情形者，行政機關得
    依職權命為公示送達，此觀行政程序法第72條第1 項、第73
    條、第74條、第78條等規定亦明。
三、按車牌號碼FDP-909 號重型機車，於民國（下同）95年9 月
    28日16時50分許，在臺北市○○路○段、民生西路路口，因
    機車行駛禁行車道為警逕行舉發一節，有臺北市政府警察局
    北市警交大字第AR0000000 舉發違反道路交通管理事件通知
    單1 紙及採證照片1 幀在卷足稽，是此違規情事堪予認定，
    原處分機關據以援引道路交通管理處罰條例第45條第13款、
    第63條第1 項第1 款而為裁罰尚非無據；惟則本件應加探究
    者，厥係本件舉發違反道路交通管理事件通知單於裁決前是
    否確已合法送達異議人？
四、經查：
（一）異議人原設籍於臺北縣中和市○○路81巷7 弄9 之3 號，
      於88年1 月12日遷移至桃園縣龜山鄉長庚醫護新村157 號
      ，嗣於95年5 月19日，經依戶籍法第47條第4 項、第5 項
      等規定逕行暫遷移至桃園縣龜山鄉○○○路99號（桃園縣
      龜山鄉戶政事務所），其後於95年12月19日始遷移至臺北
      縣中和市○○路81巷7 弄9 之3 號等情，有本院依職權查
      詢之「全戶戶籍資料查詢結果」1 紙、「遷徒紀錄資料查
      詢結果」3 紙、郵寄至桃園縣龜山鄉戶政事務所之信封影
      本1 紙在卷足憑，則被告於95年5 月19日至95年12月19日
      之間，其戶籍係經戶籍法逕行暫遷移至桃園縣龜山鄉戶政
      事務所無訛，惟依卷附之送達資料以觀，警察機關係先於
      95年10月14日依桃園縣龜山鄉長庚醫護新村157 號地址寄
      送，經以「招領逾期」退回，嗣又於95年11月9 日依桃園
      縣龜山鄉○○○路99號（桃園縣龜山鄉戶政事務所）地址
      寄送，經以「依戶籍法第47條第4 項、第5 項等規定逕行
      暫遷移至桃園縣龜山鄉戶政事務所」退回，此亦有送達信
      封影本2 紙在卷足憑，其後警方並未依法查明新址寄送或
      以公示送達方式為之，則自難認該舉發違反道路交通管理
      事件通知單確已依行政程序法之規定合法送達於異議人。
（二）本件舉發違反道路交通管理事件通知單既未合法送達於異
      議人，則揆諸前開規定，異議人自無從於接獲舉發違反道
      路交通管理事件通知單後，於十五日內得不經裁決，逕依
      第九十二條第三項之罰鍰基準規定，向指定之處所繳納結
      案，或因不服舉發事實，於十五日內向處罰機關陳述意見
      ，或認為受舉發之違規行為應歸責他人，而於通知單記載
      之應到案日期前，檢附相關證據及足資辨識、通知應歸責
      人之證明文件，向處罰機關告知應歸責人，由處罰機關另
      行通知應歸責人到案依法處理。凡此，均足以影響異議人
      之權益，是原處分機關就此未予詳查，即逕依最高罰鍰額
      度裁罰，容有未洽。
五、綜上所述，車牌號碼FDP-909 號重型機車之違規情事固堪認
    定，然為保障異議人於程序上之上開權益，原處分機關所為
    之本件裁決處分應予撤銷，由原處分機關另為適當之處理。
據上論斷，應依道路交通案件處理辦法第20條，裁定如主文。
中　　華　　民　　國　　96　　年　　8 　　月　　20  　日
                  交通法庭  法　官  陳鴻清
以上正本證明與原本無異。
如不服本裁定，應於送達後5 日內，向本院提出抗告狀。
                            書記官  莊川億
中　　華　　民　　國　　96　　年　　8 　　月　　20　　日
